---
title: "Evolución del número de fallecimientos diarios en el Perú"
subtitle: "Datos del Sistema Informático Nacional de Defunciones, SINADEF"
author: "Raúl Eyzaguirre"
date: '`r format(Sys.time(), "%d/%m/%Y")`'
output: 
  html_document:
    toc: true
---

```{r setup, include = FALSE}
knitr::opts_chunk$set(echo = FALSE, message = FALSE, warning = FALSE)

options(stringsAsFactors = FALSE)
options(digits = 4)

library(ggplot2)
library(st4gi)
library(openxlsx)
library(httr)
```

```{r descargar, include = FALSE}
# url.sinadef <- "https://cloud.minsa.gob.pe/s/NctBnHXDnocgWAg/download?path=%2F&files=SINADEF_DATOS_ABIERTOS.xlsx"
# GET(url.sinadef, write_disk("temp.xlsx", overwrite = TRUE))
```

```{r datos, include = FALSE}
full <- read.xlsx("temp.xlsx", detectDates = TRUE)
full <- full[, c("SEXO", "EDAD", "TIEMPO.EDAD", "PAIS.DOMICILIO",
                 "DEPARTAMENTO.DOMICILIO", "PROVINCIA.DOMICILIO",
                 "DISTRITO.DOMICILIO", "FECHA", "AÑO")]
colnames(full) <- c("sexo", "edad", "unidad", "pais", "departamento",
                    "provincia", "distrito", "fecha", "ano")

# Formato fecha

full$fecha <- as.Date(full$fecha, "%Y-%m-%d")
full$ano <- as.numeric(full$ano)

# Identificar último día

ultimo.fecha <- max(full$fecha) - 1
ultimo.dia <- as.numeric(substr(ultimo.fecha, 9, 10))
ultimo.mes <- as.numeric(substr(ultimo.fecha, 6, 7))

lista.meses <- c("enero", "febrero", "marzo", "abril", "mayo", "junio", "julio",
                 "agosto", "septiembre", "octubre", "noviembre", "diciembre")

ultimo.mes.texto <- lista.meses[ultimo.mes]

# A partir del 2020 y hasta un día antes

full <- full[full$fecha >= "2020-01-01" & full$fecha <= ultimo.fecha, ]

# Eliminar otros paises

full <- full[full$pais == "PERU", ]

# Todas las fechas

ff <- data.frame(fecha = seq(as.Date("2020-01-01", "%Y-%m-%d"), ultimo.fecha, by = "day"), pais = 0)
```

## 1. Introducción

Los datos del sistema Informático Nacional de Defunciones, SINADEF, pueden descargarse desde [este enlace](http://www.minsa.gob.pe/reunis/data/defunciones_registradas.asp) y cuentan con el registro de defunciones desde el año 2017. En la circunstancia actual, estos datos permiten evaluar el efecto de la epidemia de COVID-19 en el país. Es importante tener en cuenta que podría haber un efecto de cobertura (o falta de cobertura); si se considera una tasa de mortalidad para el país de un 5.6 por mil, el número de fallecidos registrados en Sinadef para los años 2017, 2018 y 2019 sería del 54.2%, 61.8% y 62.9%, respectivamente. Este subregistro no es igual en todas las provincias; como referencia, en los gráficos siguientes se coloca una linea verde indicando el nivel correspondiente a un registro al 100% con una tasa de mortalidad de 5.6 por mil y una línea roja indicando el promedio observado en los primeros 3 meses del 2020. Esta línea roja se utiliza como base para calcular el exceso de muerte.

## 2. Evolución del número de fallecidos diarios a nivel nacional

```{r doplot}
doplot <- function(titulo, subtitulo = NULL, k = 20, poblacion, exceso = FALSE) {
  ds <- docomp("count", "pais", "fecha", dfr = temp, method = 'slow')
  ds <- rbind(ds, ff[!(ff$fecha %in% ds$fecha), ])
  if(exceso) {
    lb <- sum(ds$pais[ds$fecha <= "2020-03-31"]) / 91
    ds$dif <- ds$pais - lb
    subtitulo = paste("Exceso con respecto a la línea roja:", round(sum(ds$dif)))
  }
  p <- ggplot(ds, aes(fecha, pais)) +
    geom_point() +
    labs(x = "Fecha", y = "Número de fallecidos diarios",
         title = titulo, subtitle = subtitulo) +
    ylim(0, NA) +
    geom_smooth(method = 'gam', formula = y ~ s(x, bs = 'cr', k = k)) +
    geom_hline(yintercept = poblacion * 0.0056 / 365, linetype = 2, color = 3, size = 1)
  if(exceso) {
    p <- p +
      geom_hline(yintercept = lb, linetype = 2, color = 2, size = 1)
  }
  p
}
```

```{r peru}
temp <- full
doplot(titulo = paste("Fallecidos diarios a nivel nacional hasta el", ultimo.dia, "de", ultimo.mes.texto),
       poblacion = 32625948, k = 21, exceso = TRUE)
```

```{r edad}
# Limpiar solo edad en años

temp <- full[full$unidad == "AÑOS" & full$edad != "SIN REGISTRO", ]
temp$edad <- as.numeric(temp$edad)

# Grupos de edad

temp$grupo <- "80 y más"
temp$grupo[temp$edad < 80] <- "70 a 79"
temp$grupo[temp$edad < 70] <- "60 a 69"
temp$grupo[temp$edad < 60] <- "50 a 59"
temp$grupo[temp$edad < 50] <- "40 a 49"
temp$grupo[temp$edad < 40] <- "30 a 39"
temp$grupo[temp$edad < 30] <- "0 a 29"

# Referencia diaria enero-marzo 2020

tt <- table(temp[temp$fecha <= "2020-03-31", "grupo"]) / 91
tt <- data.frame(tt)
colnames(tt) <- c("grupo", "base")

# Conteo diario

ds <- docomp("count", "pais", c("grupo", "fecha"), dfr = temp, method = 'fast')

# Calcular cociente

ds <- merge(ds, tt)
ds$ratio <- ds$pais / ds$base

# Gráfico

ggplot(ds, aes(fecha, ratio, colour = grupo)) +
  labs(x = "Fecha",
       y = "Cociente con respecto a la media enero-marzo 2020",
       name = "Grupo de Edad",
       title = "Fallecidos diarios a nivel nacional según grupo de edad") + 
  geom_smooth(method = 'gam', formula = y ~ s(x, bs = 'cr', k = 17), se = FALSE)
```


## 3. Exceso de muerte desagregado por sexo y edad

```{r desagregado}
# Limpiar solo hombres y mujeres

temp <- temp[temp$sexo == "FEMENINO" | temp$sexo == "MASCULINO", ]

# Grupos para mortalidad

temp$grupo <- "80 y más"
temp$grupo[temp$edad < 80] <- "75 a 79"
temp$grupo[temp$edad < 75] <- "70 a 74"
temp$grupo[temp$edad < 70] <- "65 a 69"
temp$grupo[temp$edad < 65] <- "60 a 64"
temp$grupo[temp$edad < 60] <- "55 a 59"
temp$grupo[temp$edad < 55] <- "50 a 54"
temp$grupo[temp$edad < 50] <- "45 a 49"
temp$grupo[temp$edad < 45] <- "40 a 44"
temp$grupo[temp$edad < 40] <- "35 a 39"
temp$grupo[temp$edad < 35] <- "30 a 34"
temp$grupo[temp$edad < 30] <- "25 a 29"
temp$grupo[temp$edad < 25] <- "20 a 24"
temp$grupo[temp$edad < 20] <- "0 a 19"

temp$grupo <- factor(temp$grupo, ordered = TRUE,
                     levels = c("0 a 19", "20 a 24", "25 a 29", "30 a 34",
                                "35 a 39", "40 a 44", "45 a 49", "50 a 54",
                                "55 a 59", "60 a 64", "65 a 69", "70 a 74",
                                "75 a 79", "80 y más"))

# Conteo por grupo y sexo

temp <- docomp("count", "pais", c("sexo", "grupo", "fecha"), dfr = temp, method = 'fast')

# Base

lb <- temp[temp$fecha <= "2020-03-31", ]
lb <- docomp("sum", "pais", c("sexo", "grupo"), dfr = lb, method = 'fast')
lb$pais <- lb$pais / 91
names(lb)[3] <- "base"

# Diferencia

temp <- merge(temp, lb)
temp$dif <- temp$pais - temp$base

# Total por grupo

temp <- docomp("sum", "dif", c("sexo", "grupo"), dfr = temp, method = 'fast')

# Totales

temp$total <- c(1385933 + 1417319 + 1430083 + 1420257, 1401017, 1344048, 1233884, 1145477,
                1034343, 903752, 788241, 658490, 532940, 415647, 311231, 229221, 235076,
                1445122 + 1473968 + 1483727 + 1466289, 1438000, 1371191, 1251238, 1156915,
                1038422, 899326, 774590, 634510, 501128, 379352, 271687, 186805, 166789)

# Ratio

temp$ratio <- temp$dif / temp$total

# Gráfico

temp$grupo2 <- as.numeric(temp$grupo)

ggplot(temp, aes(grupo, ratio, colour = sexo)) +
  geom_point() +
  geom_line(aes(grupo2)) +
  labs(x = "Edad (en años)",
       y = "Proporción sobre el total poblacional",
       name = "Sexo",
       title = "Exceso de muerte por sexo y grupo de edad") +
  theme(axis.text.x = element_text(angle = 60, vjust = 1, hjust = 1))

## Cálculos de exceso y mortalidad

ef <- sum(temp$dif[temp$sexo == "FEMENINO"]) / 1000
em <- sum(temp$dif[temp$sexo == "MASCULINO"]) / 1000
mf <- ef / sum(temp$total[temp$sexo == "FEMENINO"]) * 100000
mm <- em / sum(temp$total[temp$sexo == "MASCULINO"]) * 100000

ef20 <- sum(temp$dif[temp$sexo == "FEMENINO" & temp$grupo2 > 1]) / 1000
em20 <- sum(temp$dif[temp$sexo == "MASCULINO" & temp$grupo2 > 1]) / 1000
mf20 <- ef20 / sum(temp$total[temp$sexo == "FEMENINO" & temp$grupo2 > 1]) * 100000
mm20 <- em20 / sum(temp$total[temp$sexo == "MASCULINO" & temp$grupo2 > 1]) * 100000

ef30 <- sum(temp$dif[temp$sexo == "FEMENINO" & temp$grupo2 > 3]) / 1000
em30 <- sum(temp$dif[temp$sexo == "MASCULINO" & temp$grupo2 > 3]) / 1000
mf30 <- ef30 / sum(temp$total[temp$sexo == "FEMENINO" & temp$grupo2 > 3]) * 100000
mm30 <- em30 / sum(temp$total[temp$sexo == "MASCULINO" & temp$grupo2 > 3]) * 100000

ef40 <- sum(temp$dif[temp$sexo == "FEMENINO" & temp$grupo2 > 5]) / 1000
em40 <- sum(temp$dif[temp$sexo == "MASCULINO" & temp$grupo2 > 5]) / 1000
mf40 <- ef40 / sum(temp$total[temp$sexo == "FEMENINO" & temp$grupo2 > 5]) * 100000
mm40 <- em40 / sum(temp$total[temp$sexo == "MASCULINO" & temp$grupo2 > 5]) * 100000

ef50 <- sum(temp$dif[temp$sexo == "FEMENINO" & temp$grupo2 > 7]) / 1000
em50 <- sum(temp$dif[temp$sexo == "MASCULINO" & temp$grupo2 > 7]) / 1000
mf50 <- ef50 / sum(temp$total[temp$sexo == "FEMENINO" & temp$grupo2 > 7]) * 100000
mm50 <- em50 / sum(temp$total[temp$sexo == "MASCULINO" & temp$grupo2 > 7]) * 100000

ef60 <- sum(temp$dif[temp$sexo == "FEMENINO" & temp$grupo2 > 9]) / 1000
em60 <- sum(temp$dif[temp$sexo == "MASCULINO" & temp$grupo2 > 9]) / 1000
mf60 <- ef60 / sum(temp$total[temp$sexo == "FEMENINO" & temp$grupo2 > 9]) * 100000
mm60 <- em60 / sum(temp$total[temp$sexo == "MASCULINO" & temp$grupo2 > 9]) * 100000

ef70 <- sum(temp$dif[temp$sexo == "FEMENINO" & temp$grupo2 > 11]) / 1000
em70 <- sum(temp$dif[temp$sexo == "MASCULINO" & temp$grupo2 > 11]) / 1000
mf70 <- ef70 / sum(temp$total[temp$sexo == "FEMENINO" & temp$grupo2 > 11]) * 100000
mm70 <- em70 / sum(temp$total[temp$sexo == "MASCULINO" & temp$grupo2 > 11]) * 100000

ef80 <- sum(temp$dif[temp$sexo == "FEMENINO" & temp$grupo2 > 13]) / 1000
em80 <- sum(temp$dif[temp$sexo == "MASCULINO" & temp$grupo2 > 13]) / 1000
mf80 <- ef80 / sum(temp$total[temp$sexo == "FEMENINO" & temp$grupo2 > 13]) * 100000
mm80 <- em80 / sum(temp$total[temp$sexo == "MASCULINO" & temp$grupo2 > 13]) * 100000
```

#### Exceso de muerte y mortalidad por sexo y grupos de edad

| Sexo       | Grupo de edad | Exceso (en miles) | Mortalidad (%)    |
|:-----------|:-------------:|:-----------------:|:-----------------:|
| Femenino   | Todos         |`r round(ef)`      |`r round(mf, 2)`   |
|            | 20 a más      |`r round(ef20)`    |`r round(mf20, 2)` |
|            | 30 a más      |`r round(ef30)`    |`r round(mf30, 2)` |
|            | 40 a más      |`r round(ef40)`    |`r round(mf40, 2)` |
|            | 50 a más      |`r round(ef50)`    |`r round(mf50, 2)` |
|            | 60 a más      |`r round(ef60)`    |`r round(mf60, 2)` |
|            | 70 a más      |`r round(ef70)`    |`r round(mf70, 2)` |
|            | 80 a más      |`r round(ef80)`    |`r round(mf80, 2)` |
| Masculino  | Todos         |`r round(em)`      |`r round(mm, 2)`   |
|            | 20 a más      |`r round(em20)`    |`r round(mm20, 2)` |
|            | 30 a más      |`r round(em30)`    |`r round(mm30, 2)` |
|            | 40 a más      |`r round(em40)`    |`r round(mm40, 2)` |
|            | 50 a más      |`r round(em50)`    |`r round(mm50, 2)` |
|            | 60 a más      |`r round(ef60)`    |`r round(mm60, 2)` |
|            | 70 a más      |`r round(ef70)`    |`r round(mm70, 2)` |
|            | 80 a más      |`r round(ef80)`    |`r round(mm80, 2)` |

## 3. Evolución del número de fallecidos diarios por departamento

```{r departamento}
## Amazonas

temp <- full[full$departamento == "AMAZONAS", ]
doplot(titulo = "Fallecidos diarios en el departamento de Amazonas",
       poblacion = 426806)

## Ancash

temp <- full[full$departamento == "ANCASH", ]
doplot(titulo = "Fallecidos diarios en el departamento de Áncash",
       poblacion = 1180638, exceso = TRUE)

## Apurimac

temp <- full[full$departamento == "APURIMAC", ]
doplot(titulo = "Fallecidos diarios en el departamento de Apurimac",
       poblacion = 430736)

## Arequipa

temp <- full[full$departamento == "AREQUIPA", ]
doplot(titulo = "Fallecidos diarios en el departamento de Arequipa",
       poblacion = 1497438, exceso = TRUE)

## Ayacucho

temp <- full[full$departamento == "AYACUCHO", ]
doplot(titulo = "Fallecidos diarios en el departamento de Ayacucho",
       poblacion = 668213)

## Cajamarca

temp <- full[full$departamento == "CAJAMARCA", ]
doplot(titulo = "Fallecidos diarios en el departamento de Cajamarca",
       poblacion = 1435711)

## Cusco

temp <- full[full$departamento == "CUSCO", ]
doplot(titulo = "Fallecidos diarios en el departamento de Cusco",
       poblacion = 1357075)

## Huancavelica

temp <- full[full$departamento == "HUANCAVELICA", ]
doplot(titulo = "Fallecidos diarios en el departamento de Huancavelica",
       poblacion = 365317)

## Huánuco

temp <- full[full$departamento == "HUANUCO", ]
doplot(titulo = "Fallecidos diarios en el departamento de Huánuco",
       poblacion = 760267)

## Ica

temp <- full[full$departamento == "ICA", ]
doplot(titulo = "Fallecidos diarios en el departamento de Ica",
       poblacion = 975182, exceso = TRUE)

## Junín

temp <- full[full$departamento == "JUNIN", ]
doplot(titulo = "Fallecidos diarios en el departamento de Junín",
       poblacion = 1361467)

## La Libertad

temp <- full[full$departamento == "LA LIBERTAD", ]
doplot(titulo = "Fallecidos diarios en el departamento de La Libertad",
       poblacion = 2016771)

## Lambayeque

temp <- full[full$departamento == "LAMBAYEQUE", ]
doplot(titulo = "Fallecidos diarios en el departamento de Lambayeque",
       poblacion = 1310785)

## Lima

temp <- full[full$departamento %in% c("CALLAO", "LIMA"), ]
doplot(titulo = "Fallecidos diarios en el departamento de Lima",
       poblacion = (10628470 + 1129854), k = 21, exceso = TRUE)

## Loreto

temp <- full[full$departamento == "LORETO", ]
doplot(titulo = "Fallecidos diarios en el departamento de Loreto",
       poblacion = 1027559)

## Madre de Dios

temp <- full[full$departamento == "MADRE DE DIOS", ]
doplot(titulo = "Fallecidos diarios en el departamento de Madre de Dios",
       poblacion = 173811)

## Moquegua

temp <- full[full$departamento == "MOQUEGUA", ]
doplot(titulo = "Fallecidos diarios en el departamento de Moquegua",
       poblacion = 192740)

## Pasco

temp <- full[full$departamento == "PASCO", ]
doplot(titulo = "Fallecidos diarios en el departamento de Pasco",
       poblacion = 271904)

## Piura

temp <- full[full$departamento == "PIURA", ]
doplot(titulo = "Fallecidos diarios en el departamento de Piura",
       poblacion = 2047954)

## Puno

temp <- full[full$departamento == "PUNO", ]
doplot(titulo = "Fallecidos diarios en el departamento de Puno",
       poblacion = 1237997)

## San Martín

temp <- full[full$departamento == "SAN MARTIN", ]
doplot(titulo = "Fallecidos diarios en el departamento de San Martín",
       poblacion = 899648)

## Tacna

temp <- full[full$departamento == "TACNA", ]
doplot(titulo = "Fallecidos diarios en el departamento de Tacna",
       poblacion = 370974)

## Tumbes

temp <- full[full$departamento == "TUMBES", ]
doplot(titulo = "Fallecidos diarios en el departamento de Tumbes",
       poblacion = 251521)

## Ucayali

temp <- full[full$departamento == "UCAYALI", ]
doplot(titulo = "Fallecidos diarios en el departamento de Ucayali",
       poblacion = 589110)
```

## 4. Evolución del número de fallecidos diarios por provincia (más de 140000 habitantes)

```{r provincia}
## Andahuaylas

temp <- full[full$provincia == "ANDAHUAYLAS", ]
doplot(titulo = "Fallecidos diarios en la provincia de Andahuaylas (Apurimac)",
       poblacion = 142477)

## Arequipa

temp <- full[full$provincia == "AREQUIPA", ]
doplot(titulo = "Fallecidos diarios en la provincia de Arequipa (Arequipa)",
       poblacion = 1080635)

## Barranca

temp <- full[full$provincia == "BARRANCA", ]
doplot(titulo = "Fallecidos diarios en la provincia de Barranca (Lima)",
       poblacion = 144381)

## Cajamarca

temp <- full[full$provincia == "CAJAMARCA", ]
doplot(titulo = "Fallecidos diarios en la provincia de Cajamarca (Cajamarca)",
       poblacion = 348433)

## Callao

temp <- full[full$provincia == "CALLAO", ]
doplot(titulo = "Fallecidos diarios en la provincia de Callao (Lima)",
       poblacion = 994494)

## Cañete

temp <- full[full$provincia == "CAÑETE", ]
doplot(titulo = "Fallecidos diarios en la provincia de Cañete (Lima)",
       poblacion = 240013)

## Chanchamayo

temp <- full[full$provincia == "CHANCHAMAYO", ]
doplot(titulo = "Fallecidos diarios en la provincia de Chanchamayo (Junin)",
       poblacion = 151489)

## Chiclayo

temp <- full[full$provincia == "CHICLAYO", ]
doplot(titulo = "Fallecidos diarios en la provincia de Chiclayo (Lambayeque)",
       poblacion = 799675)

## Chincha

temp <- full[full$provincia == "CHINCHA", ]
doplot(titulo = "Fallecidos diarios en la provincia de Chincha (Ica)",
       poblacion = 226113)

## Chota

temp <- full[full$provincia == "CHOTA", ]
doplot(titulo = "Fallecidos diarios en la provincia de Chota (Cajamarca)",
       poblacion = 142984)

## Coronel Portillo

temp <- full[full$provincia == "CORONEL PORTILLO", ]
doplot(titulo = "Fallecidos diarios en la provincia de Coronel Portillo (Ucayali)",
       poblacion = 384168)

## Cusco

temp <- full[full$provincia == "CUSCO", ]
doplot(titulo = "Fallecidos diarios en la provincia de Cusco (Cusco)",
       poblacion = 447588)

## Huacho

temp <- full[full$provincia == "HUAURA", ]
doplot(titulo = "Fallecidos diarios en la provincia de Huaura (Lima)",
       poblacion = 227685)

## Huamanga

temp <- full[full$provincia == "HUAMANGA", ]
doplot(titulo = "Fallecidos diarios en la provincia de Huamanga (Ayacucho)",
       poblacion = 282194)

## Huancayo

temp <- full[full$provincia == "HUANCAYO", ]
doplot(titulo = "Fallecidos diarios en la provincia de Huancayo (Junin)",
       poblacion = 545615)

## Huánuco

temp <- full[full$provincia == "HUANUCO", ]
doplot(titulo = "Fallecidos diarios en la provincia de Huánuco (Huánuco)",
       poblacion = 293397)

## Huaral

temp <- full[full$provincia == "HUARAL", ]
doplot(titulo = "Fallecidos diarios en la provincia de Huaral (Lima)",
       poblacion = 183898)

## Huaraz

temp <- full[full$provincia == "HUARAZ", ]
doplot(titulo = "Fallecidos diarios en la provincia de Huaraz (Ancash)",
       poblacion = 163936)

## Ica

temp <- full[full$provincia == "ICA", ]
doplot(titulo = "Fallecidos diarios en la provincia de Ica (Ica)",
       poblacion = 391519)

## Jaén

temp <- full[full$provincia == "JAEN", ]
doplot(titulo = "Fallecidos diarios en la provincia de Jaén (Cajamarca)",
       poblacion = 185432)

## La Convención
 
temp <- full[full$provincia == "LA CONVENCION", ]
doplot(titulo = "Fallecidos diarios en la provincia de La Convención (Cusco)",
       poblacion = 147148)

## Lambayeque

temp <- full[full$provincia == "LAMBAYEQUE", ]
doplot(titulo = "Fallecidos diarios en la provincia de Lambayeque (Lambayeque)",
       poblacion = 391519)

## Lima

temp <- full[full$provincia == "LIMA", ]
doplot(titulo = "Fallecidos diarios en la provincia de Lima (Lima)",
       poblacion = 8574974)

## Maynas

temp <- full[full$provincia == "MAYNAS", ]
doplot(titulo = "Fallecidos diarios en la provincia de Maynas (Loreto)",
       poblacion = 479866)

## Morropón

temp <- full[full$provincia == "MORROPON", ]
doplot(titulo = "Fallecidos diarios en la provincia de Morropón (Piura)",
       poblacion = 162027)

## Pisco

temp <- full[full$provincia == "PISCO", ]
doplot(titulo = "Fallecidos diarios en la provincia de Pisco (Ica)",
       poblacion = 150744)

## Piura

temp <- full[full$provincia == "PIURA", ]
doplot(titulo = "Fallecidos diarios en la provincia de Piura (Piura)",
       poblacion = 799321)

## Puno

temp <- full[full$provincia == "PUNO", ]
doplot(titulo = "Fallecidos diarios en la provincia de Puno (Puno)",
       poblacion = 219494)

# ## San Ignacio
# 
# temp <- full[full$provincia == "SAN IGNACIO", ]
# doplot(titulo = "Fallecidos diarios en la provincia de San Ignacio (Cajamarca)",
#        poblacion = 130620)

## San Martín

temp <- full[full$provincia == "SAN MARTIN", ]
doplot(titulo = "Fallecidos diarios en la provincia de San Martín (San Martín)",
       poblacion = 193095)

## San Román

temp <- full[full$provincia == "SAN ROMAN", ]
doplot(titulo = "Fallecidos diarios en la provincia de San Román (Puno)",
       poblacion = 307417)

# ## Sánchez Carrión
 
temp <- full[full$provincia == "SANCHEZ CARRION", ]
doplot(titulo = "Fallecidos diarios en la provincia de Sánchez Carrión (La Libertad)",
       poblacion = 144405)

## Santa

temp <- full[full$provincia == "SANTA", ]
doplot(titulo = "Fallecidos diarios en la provincia de Santa (Ancash)",
       poblacion = 435807)

## Satipo

temp <- full[full$provincia == "SATIPO", ]
doplot(titulo = "Fallecidos diarios en la provincia de Satipo (Junín)",
       poblacion = 203985)

## Sullana

temp <- full[full$provincia == "SULLANA", ]
doplot(titulo = "Fallecidos diarios en la provincia de Sullana (Piura)",
       poblacion = 311454)

## Tacna

temp <- full[full$provincia == "TACNA", ]
doplot(titulo = "Fallecidos diarios en la provincia de Tacna (Tacna)",
       poblacion = 306363)

## Talara

temp <- full[full$provincia == "TALARA", ]
doplot(titulo = "Fallecidos diarios en la provincia de Talara (Piura)",
       poblacion = 144150)

## Trujillo

temp <- full[full$provincia == "TRUJILLO", ]
doplot(titulo = "Fallecidos diarios en la provincia de Trujillo (La Libertad)",
       poblacion = 970016)

## Tumbes

temp <- full[full$provincia == "TUMBES", ]
doplot(titulo = "Fallecidos diarios en la provincia de Tumbes (Tumbes)",
       poblacion = 154962)
```
