---
title: "Evolución del número de fallecimientos diarios en el Perú"
subtitle: "Datos del Sistema Informático Nacional de Defunciones, SINADEF"
author: "Raúl Eyzaguirre"
date: '`r format(Sys.time(), "%d/%m/%Y")`'
output: 
  html_document:
    toc: true
---

```{r setup, include = FALSE}
knitr::opts_chunk$set(echo = FALSE, message = FALSE, warning = FALSE)

options(stringsAsFactors = FALSE)
options(digits = 4)

library(ggplot2)
library(st4gi)
library(readxl) 
library(httr)
```

```{r datos, include = FALSE}

# Leer datos

#url.sinadef <- "https://cloud.minsa.gob.pe/s/NctBnHXDnocgWAg/download?path=%2F&files=SINADEF_DATOS_ABIERTOS_30092020.xlsx"
#GET(url.sinadef, write_disk("temp.xlsx", overwrite = TRUE))
full <- data.frame(read_excel("temp.xlsx", sheet = 1, skip = 3))
full <- full[, c("PAIS.DOMICILIO", "DEPARTAMENTO.DOMICILIO", "PROVINCIA.DOMICILIO",
                 "DISTRITO.DOMICILIO", "FECHA", "AÑO")]
colnames(full) <- c("pais", "departamento", "provincia", "distrito", "fecha", "ano")

# Totales por año

total <- table(full$ano)

# Formato fecha

full$fecha <- as.Date(full$fecha, "%Y-%m-%d")
full$ano <- as.numeric(full$ano)

# A partir del 2020 y hasta un día antes

full <- full[full$fecha >= "2020-01-01" & full$fecha < max(full$fecha), ]

# Eliminar otros paises

full <- full[full$pais == "PERU", ]

```

## 1. Introducción

Los datos del sistema Informático Nacional de Defunciones, SINADEF, pueden descargarse desde [este enlace](http://www.minsa.gob.pe/reunis/data/defunciones_registradas.asp) y cuentan con el registro de defunciones desde el año 2017. En la circunstancia actual, estos datos permiten evaluar el efecto de la epidemia de COVID-19 en el país. Es importante tener en cuenta que podría haber un efecto de cobertura (o falta de cobertura); si se considera una tasa de mortalidad para el país de un 5.6 por mil, el número de fallecidos registrados en Sinadef para los años 2017, 2018 y 2019 sería del 54.2%, 61.8% y 62.9%, respectivamente. Este subregistro no es igual en todas las provincias y distritos; como referencia, en los gráficos siguientes se coloca una lìnea verde indicando el nivel correspondiente a un registro al 100% con una tasa de mortalidad de 5.6 por mil.

## 2. Evolución del número de fallecidos diarios a nivel nacional

```{r peru}

ds <- docomp("count", "pais", "fecha", dfr = full, method = 'slow')

ggplot(ds, aes(fecha, pais)) +
  geom_point() +
  labs(x = "Fecha", y = "Número de fallecidos diarios",
       title = "Fallecidos diarios a nivel nacional") +
  ylim(0, NA) +
  geom_smooth(method = 'gam', formula = y ~ s(x, bs = 'cr')) +
  geom_hline(yintercept = 32625948 * 0.0056 / 365, linetype = 2, color = 3, size = 1)

```

## 3. Evolución del número de fallecidos diarios por departamento

```{r departamento}

## Amazonas

temp <- full[full$departamento == "AMAZONAS", ]
ds <- docomp("count", "pais", "fecha", dfr = temp, method = 'slow')

ggplot(ds, aes(fecha, pais)) +
  geom_point() +
  labs(x = "Fecha", y = "Número de fallecidos diarios",
       title = "Fallecidos diarios en el departamento de Amazonas") + 
  ylim(0, NA) +
  geom_smooth(method = 'gam', formula = y ~ s(x, bs = 'cr')) +
  geom_hline(yintercept = 426806 * 0.0056 / 365, linetype = 2, color = 3, size = 1)

## Ancash

temp <- full[full$departamento == "ANCASH", ]
ds <- docomp("count", "pais", "fecha", dfr = temp, method = 'slow')

ggplot(ds, aes(fecha, pais)) +
  geom_point() +
  labs(x = "Fecha", y = "Número de fallecidos diarios",
       title = "Fallecidos diarios en el departamento de Áncash") + 
  ylim(0, NA) +
  geom_smooth(method = 'gam', formula = y ~ s(x, bs = 'cr')) +
  geom_hline(yintercept = 1180638 * 0.0056 / 365, linetype = 2, color = 3, size = 1)

## Apurimac

temp <- full[full$departamento == "APURIMAC", ]
ds <- docomp("count", "pais", "fecha", dfr = temp, method = 'slow')

ggplot(ds, aes(fecha, pais)) +
  geom_point() +
  labs(x = "Fecha", y = "Número de fallecidos diarios",
       title = "Fallecidos diarios en el departamento de Apurimac") + 
  ylim(0, NA) +
  geom_smooth(method = 'gam', formula = y ~ s(x, bs = 'cr')) +
  geom_hline(yintercept = 430736 * 0.0056 / 365, linetype = 2, color = 3, size = 1)

## Arequipa

temp <- full[full$departamento == "AREQUIPA", ]
ds <- docomp("count", "pais", "fecha", dfr = temp, method = 'slow')

ggplot(ds, aes(fecha, pais)) +
  geom_point() +
  labs(x = "Fecha", y = "Número de fallecidos diarios",
       title = "Fallecidos diarios en el departamento de Arequipa") + 
  ylim(0, NA) +
  geom_smooth(method = 'gam', formula = y ~ s(x, bs = 'cr')) +
  geom_hline(yintercept = 1497438 * 0.0056 / 365, linetype = 2, color = 3, size = 1)

## Ayacucho

temp <- full[full$departamento == "AYACUCHO", ]
ds <- docomp("count", "pais", "fecha", dfr = temp, method = 'slow')

ggplot(ds, aes(fecha, pais)) +
  geom_point() +
  labs(x = "Fecha", y = "Número de fallecidos diarios",
       title = "Fallecidos diarios en el departamento de Ayacucho") + 
  ylim(0, NA) +
  geom_smooth(method = 'gam', formula = y ~ s(x, bs = 'cr')) +
  geom_hline(yintercept = 668213 * 0.0056 / 365, linetype = 2, color = 3, size = 1)

## Cajamarca

temp <- full[full$departamento == "CAJAMARCA", ]
ds <- docomp("count", "pais", "fecha", dfr = temp, method = 'slow')

ggplot(ds, aes(fecha, pais)) +
  geom_point() +
  labs(x = "Fecha", y = "Número de fallecidos diarios",
       title = "Fallecidos diarios en el departamento de Cajamarca") + 
  ylim(0, NA) +
  geom_smooth(method = 'gam', formula = y ~ s(x, bs = 'cr')) +
  geom_hline(yintercept = 1435711 * 0.0056 / 365, linetype = 2, color = 3, size = 1)

## Cusco

temp <- full[full$departamento == "CUSCO", ]
ds <- docomp("count", "pais", "fecha", dfr = temp, method = 'slow')

ggplot(ds, aes(fecha, pais)) +
  geom_point() +
  labs(x = "Fecha", y = "Número de fallecidos diarios",
       title = "Fallecidos diarios en el departamento de Cusco") + 
  ylim(0, NA) +
  geom_smooth(method = 'gam', formula = y ~ s(x, bs = 'cr')) +
  geom_hline(yintercept = 1357075 * 0.0056 / 365, linetype = 2, color = 3, size = 1)

## Huancavelica

temp <- full[full$departamento == "HUANCAVELICA", ]
ds <- docomp("count", "pais", "fecha", dfr = temp, method = 'slow')

ggplot(ds, aes(fecha, pais)) +
  geom_point() +
  labs(x = "Fecha", y = "Número de fallecidos diarios",
       title = "Fallecidos diarios en el departamento de Huancavelica ") + 
  ylim(0, NA) +
  geom_smooth(method = 'gam', formula = y ~ s(x, bs = 'cr')) +
  geom_hline(yintercept = 365317 * 0.0056 / 365, linetype = 2, color = 3, size = 1)

## Huànuco

temp <- full[full$departamento == "HUANUCO", ]
ds <- docomp("count", "pais", "fecha", dfr = temp, method = 'slow')

ggplot(ds, aes(fecha, pais)) +
  geom_point() +
  labs(x = "Fecha", y = "Número de fallecidos diarios",
       title = "Fallecidos diarios en el departamento de Huánuco") + 
  ylim(0, NA) +
  geom_smooth(method = 'gam', formula = y ~ s(x, bs = 'cr')) +
  geom_hline(yintercept = 760267 * 0.0056 / 365, linetype = 2, color = 3, size = 1)

## Ica

temp <- full[full$departamento == "ICA", ]
ds <- docomp("count", "pais", "fecha", dfr = temp, method = 'slow')

ggplot(ds, aes(fecha, pais)) +
  geom_point() +
  labs(x = "Fecha", y = "Número de fallecidos diarios",
       title = "Fallecidos diarios en el departamento de Ica") + 
  ylim(0, NA) +
  geom_smooth(method = 'gam', formula = y ~ s(x, bs = 'cr')) +
  geom_hline(yintercept = 975182 * 0.0056 / 365, linetype = 2, color = 3, size = 1)

## Junín

temp <- full[full$departamento == "JUNIN", ]
ds <- docomp("count", "pais", "fecha", dfr = temp, method = 'slow')

ggplot(ds, aes(fecha, pais)) +
  geom_point() +
  labs(x = "Fecha", y = "Número de fallecidos diarios",
       title = "Fallecidos diarios en el departamento de Junín") + 
  ylim(0, NA) +
  geom_smooth(method = 'gam', formula = y ~ s(x, bs = 'cr')) +
  geom_hline(yintercept = 1361467 * 0.0056 / 365, linetype = 2, color = 3, size = 1)

## La Libertad

temp <- full[full$departamento == "LA LIBERTAD", ]
ds <- docomp("count", "pais", "fecha", dfr = temp, method = 'slow')

ggplot(ds, aes(fecha, pais)) +
  geom_point() +
  labs(x = "Fecha", y = "Número de fallecidos diarios",
       title = "Fallecidos diarios en el departamento de La Libertad") + 
  ylim(0, NA) +
  geom_smooth(method = 'gam', formula = y ~ s(x, bs = 'cr')) +
  geom_hline(yintercept = 2016771 * 0.0056 / 365, linetype = 2, color = 3, size = 1)

## Lambayeque

temp <- full[full$departamento == "LAMBAYEQUE", ]
ds <- docomp("count", "pais", "fecha", dfr = temp, method = 'slow')

ggplot(ds, aes(fecha, pais)) +
  geom_point() +
  labs(x = "Fecha", y = "Número de fallecidos diarios",
       title = "Fallecidos diarios en el departamento de Lambayeque") + 
  ylim(0, NA) +
  geom_smooth(method = 'gam', formula = y ~ s(x, bs = 'cr')) +
  geom_hline(yintercept = 1310785 * 0.0056 / 365, linetype = 2, color = 3, size = 1)

## Lima

temp <- full[full$departamento %in% c("CALLAO", "LIMA"), ]
ds <- docomp("count", "pais", "fecha", dfr = temp, method = 'slow')

ggplot(ds, aes(fecha, pais)) +
  geom_point() +
  labs(x = "Fecha", y = "Número de fallecidos diarios",
       title = "Fallecidos diarios en el departamento de Lima") + 
  ylim(0, NA) +
  geom_smooth(method = 'gam', formula = y ~ s(x, bs = 'cr')) +
  geom_hline(yintercept = (10628470 + 1129854) * 0.0056 / 365, linetype = 2, color = 3, size = 1)

## Loreto

temp <- full[full$departamento == "LORETO", ]
ds <- docomp("count", "pais", "fecha", dfr = temp, method = 'slow')

ggplot(ds, aes(fecha, pais)) +
  geom_point() +
  labs(x = "Fecha", y = "Número de fallecidos diarios",
       title = "Fallecidos diarios en el departamento de Loreto") + 
  ylim(0, NA) +
  geom_smooth(method = 'gam', formula = y ~ s(x, bs = 'cr')) +
  geom_hline(yintercept = 1027559 * 0.0056 / 365, linetype = 2, color = 3, size = 1)

## Madre de Dios

temp <- full[full$departamento == "MADRE DE DIOS", ]
ds <- docomp("count", "pais", "fecha", dfr = temp, method = 'slow')

ggplot(ds, aes(fecha, pais)) +
  geom_point() +
  labs(x = "Fecha", y = "Número de fallecidos diarios",
       title = "Fallecidos diarios en el departamento de Madre de Dios") + 
  ylim(0, NA) +
  geom_smooth(method = 'gam', formula = y ~ s(x, bs = 'cr')) +
  geom_hline(yintercept = 173811 * 0.0056 / 365, linetype = 2, color = 3, size = 1)

## Moquegua

temp <- full[full$departamento == "MOQUEGUA", ]
ds <- docomp("count", "pais", "fecha", dfr = temp, method = 'slow')

ggplot(ds, aes(fecha, pais)) +
  geom_point() +
  labs(x = "Fecha", y = "Número de fallecidos diarios",
       title = "Fallecidos diarios en el departamento de Moquegua") + 
  ylim(0, NA) +
  geom_smooth(method = 'gam', formula = y ~ s(x, bs = 'cr')) +
  geom_hline(yintercept = 192740 * 0.0056 / 365, linetype = 2, color = 3, size = 1)

## Pasco

temp <- full[full$departamento == "PASCO", ]
ds <- docomp("count", "pais", "fecha", dfr = temp, method = 'slow')

ggplot(ds, aes(fecha, pais)) +
  geom_point() +
  labs(x = "Fecha", y = "Número de fallecidos diarios",
       title = "Fallecidos diarios en el departamento de Pasco") + 
  ylim(0, NA) +
  geom_smooth(method = 'gam', formula = y ~ s(x, bs = 'cr')) +
  geom_hline(yintercept = 271904 * 0.0056 / 365, linetype = 2, color = 3, size = 1)

## Piura

temp <- full[full$departamento == "PIURA", ]
ds <- docomp("count", "pais", "fecha", dfr = temp, method = 'slow')

ggplot(ds, aes(fecha, pais)) +
  geom_point() +
  labs(x = "Fecha", y = "Número de fallecidos diarios",
       title = "Fallecidos diarios en el departamento de Piura") + 
  ylim(0, NA) +
  geom_smooth(method = 'gam', formula = y ~ s(x, bs = 'cr')) +
  geom_hline(yintercept = 2047954 * 0.0056 / 365, linetype = 2, color = 3, size = 1)

## Puno

temp <- full[full$departamento == "PUNO", ]
ds <- docomp("count", "pais", "fecha", dfr = temp, method = 'slow')

ggplot(ds, aes(fecha, pais)) +
  geom_point() +
  labs(x = "Fecha", y = "Número de fallecidos diarios",
       title = "Fallecidos diarios en el departamento de Puno") + 
  ylim(0, NA) +
  geom_smooth(method = 'gam', formula = y ~ s(x, bs = 'cr')) +
  geom_hline(yintercept = 1237997 * 0.0056 / 365, linetype = 2, color = 3, size = 1)

## San Martín

temp <- full[full$departamento == "SAN MARTIN", ]
ds <- docomp("count", "pais", "fecha", dfr = temp, method = 'slow')

ggplot(ds, aes(fecha, pais)) +
  geom_point() +
  labs(x = "Fecha", y = "Número de fallecidos diarios",
       title = "Fallecidos diarios en el departamento de San Martín") + 
  ylim(0, NA) +
  geom_smooth(method = 'gam', formula = y ~ s(x, bs = 'cr')) +
  geom_hline(yintercept = 899648 * 0.0056 / 365, linetype = 2, color = 3, size = 1)

## Tacna

temp <- full[full$departamento == "TACNA", ]
ds <- docomp("count", "pais", "fecha", dfr = temp, method = 'slow')

ggplot(ds, aes(fecha, pais)) +
  geom_point() +
  labs(x = "Fecha", y = "Número de fallecidos diarios",
       title = "Fallecidos diarios en el departamento de Tacna") + 
  ylim(0, NA) +
  geom_smooth(method = 'gam', formula = y ~ s(x, bs = 'cr')) +
  geom_hline(yintercept = 370974 * 0.0056 / 365, linetype = 2, color = 3, size = 1)

## Tumbes

temp <- full[full$departamento == "TUMBES", ]
ds <- docomp("count", "pais", "fecha", dfr = temp, method = 'slow')

ggplot(ds, aes(fecha, pais)) +
  geom_point() +
  labs(x = "Fecha", y = "Número de fallecidos diarios",
       title = "Fallecidos diarios en el departamento de Tumbes") + 
  ylim(0, NA) +
  geom_smooth(method = 'gam', formula = y ~ s(x, bs = 'cr')) +
  geom_hline(yintercept = 251521 * 0.0056 / 365, linetype = 2, color = 3, size = 1)

## Ucayali

temp <- full[full$departamento == "UCAYALI", ]
ds <- docomp("count", "pais", "fecha", dfr = temp, method = 'slow')

ggplot(ds, aes(fecha, pais)) +
  geom_point() +
  labs(x = "Fecha", y = "Número de fallecidos diarios",
       title = "Fallecidos diarios en el departamento de Ucayali") + 
  ylim(0, NA) +
  geom_smooth(method = 'gam', formula = y ~ s(x, bs = 'cr')) +
  geom_hline(yintercept = 589110 * 0.0056 / 365, linetype = 2, color = 3, size = 1)

```

## 4. Evolución del número de fallecidos diarios por provincia (más de 300000 habitantes)

```{r provincia}

## Arequipa

temp <- full[full$provincia == "AREQUIPA", ]
ds <- docomp("count", "pais", "fecha", dfr = temp, method = 'slow')

ggplot(ds, aes(fecha, pais)) +
  geom_point() +
  labs(x = "Fecha", y = "Número de fallecidos diarios",
       title = "Fallecidos diarios en la provincia de Arequipa (Arequipa)") + 
  ylim(0, NA) +
  geom_smooth(method = 'gam', formula = y ~ s(x, bs = 'cr')) +
  geom_hline(yintercept = 1080635 * 0.0056 / 365, linetype = 2, color = 3, size = 1)

## Cajamarca

temp <- full[full$provincia == "CAJAMARCA", ]
ds <- docomp("count", "pais", "fecha", dfr = temp, method = 'slow')

ggplot(ds, aes(fecha, pais)) +
  geom_point() +
  labs(x = "Fecha", y = "Número de fallecidos diarios",
       title = "Fallecidos diarios en la provincia de Cajamarca (Cajamarca)") + 
  ylim(0, NA) +
  geom_smooth(method = 'gam', formula = y ~ s(x, bs = 'cr')) +
  geom_hline(yintercept = 348433 * 0.0056 / 365, linetype = 2, color = 3, size = 1)

## Callao

temp <- full[full$provincia == "CALLAO", ]
ds <- docomp("count", "pais", "fecha", dfr = temp, method = 'slow')

ggplot(ds, aes(fecha, pais)) +
  geom_point() +
  labs(x = "Fecha", y = "Número de fallecidos diarios",
       title = "Fallecidos diarios en la provincia de Callao (Lima)") + 
  ylim(0, NA) +
  geom_smooth(method = 'gam', formula = y ~ s(x, bs = 'cr')) +
  geom_hline(yintercept = 994494 * 0.0056 / 365, linetype = 2, color = 3, size = 1)

## Chiclayo

temp <- full[full$provincia == "CHICLAYO", ]
ds <- docomp("count", "pais", "fecha", dfr = temp, method = 'slow')

ggplot(ds, aes(fecha, pais)) +
  geom_point() +
  labs(x = "Fecha", y = "Número de fallecidos diarios",
       title = "Fallecidos diarios en la provincia de Chiclayo (Lambayeque)") + 
  ylim(0, NA) +
  geom_smooth(method = 'gam', formula = y ~ s(x, bs = 'cr')) +
  geom_hline(yintercept = 799675 * 0.0056 / 365, linetype = 2, color = 3, size = 1)

## Coronel Portillo

temp <- full[full$provincia == "CORONEL PORTILLO", ]
ds <- docomp("count", "pais", "fecha", dfr = temp, method = 'slow')

ggplot(ds, aes(fecha, pais)) +
  geom_point() +
  labs(x = "Fecha", y = "Número de fallecidos diarios",
       title = "Fallecidos diarios en la provincia de Coronel Portillo (Ucayali)") + 
  ylim(0, NA) +
  geom_smooth(method = 'gam', formula = y ~ s(x, bs = 'cr')) +
  geom_hline(yintercept = 384168 * 0.0056 / 365, linetype = 2, color = 3, size = 1)

## Cusco

temp <- full[full$provincia == "CUSCO", ]
ds <- docomp("count", "pais", "fecha", dfr = temp, method = 'slow')

ggplot(ds, aes(fecha, pais)) +
  geom_point() +
  labs(x = "Fecha", y = "Número de fallecidos diarios",
       title = "Fallecidos diarios en la provincia de Cusco (Cusco)") + 
  ylim(0, NA) +
  geom_smooth(method = 'gam', formula = y ~ s(x, bs = 'cr')) +
  geom_hline(yintercept = 447588 * 0.0056 / 365, linetype = 2, color = 3, size = 1)

## Huancayo

temp <- full[full$provincia == "HUANCAYO", ]
ds <- docomp("count", "pais", "fecha", dfr = temp, method = 'slow')

ggplot(ds, aes(fecha, pais)) +
  geom_point() +
  labs(x = "Fecha", y = "Número de fallecidos diarios",
       title = "Fallecidos diarios en la provincia de Huancayo (Junin)") + 
  ylim(0, NA) +
  geom_smooth(method = 'gam', formula = y ~ s(x, bs = 'cr')) +
  geom_hline(yintercept = 545615 * 0.0056 / 365, linetype = 2, color = 3, size = 1)

## Ica

temp <- full[full$provincia == "ICA", ]
ds <- docomp("count", "pais", "fecha", dfr = temp, method = 'slow')

ggplot(ds, aes(fecha, pais)) +
  geom_point() +
  labs(x = "Fecha", y = "Número de fallecidos diarios",
       title = "Fallecidos diarios en la provincia de Ica (Ica)") + 
  ylim(0, NA) +
  geom_smooth(method = 'gam', formula = y ~ s(x, bs = 'cr')) +
  geom_hline(yintercept = 391519 * 0.0056 / 365, linetype = 2, color = 3, size = 1)

## Lambayeque

temp <- full[full$provincia == "LAMBAYEQUE", ]
ds <- docomp("count", "pais", "fecha", dfr = temp, method = 'slow')

ggplot(ds, aes(fecha, pais)) +
  geom_point() +
  labs(x = "Fecha", y = "Número de fallecidos diarios",
       title = "Fallecidos diarios en la provincia de Lambayeque (Lambayeque)") + 
  ylim(0, NA) +
  geom_smooth(method = 'gam', formula = y ~ s(x, bs = 'cr')) +
  geom_hline(yintercept = 391519 * 0.0056 / 365, linetype = 2, color = 3, size = 1)

## Lima

temp <- full[full$provincia == "LIMA", ]
ds <- docomp("count", "pais", "fecha", dfr = temp, method = 'slow')

ggplot(ds, aes(fecha, pais)) +
  geom_point() +
  labs(x = "Fecha", y = "Número de fallecidos diarios",
       title = "Fallecidos diarios en la provincia de Lima (Lima)") + 
  ylim(0, NA) +
  geom_smooth(method = 'gam', formula = y ~ s(x, bs = 'cr')) +
  geom_hline(yintercept = 8574974 * 0.0056 / 365, linetype = 2, color = 3, size = 1)

## Maynas

temp <- full[full$provincia == "MAYNAS", ]
ds <- docomp("count", "pais", "fecha", dfr = temp, method = 'slow')

ggplot(ds, aes(fecha, pais)) +
  geom_point() +
  labs(x = "Fecha", y = "Número de fallecidos diarios",
       title = "Fallecidos diarios en la provincia de Maynas (Loreto)") + 
  ylim(0, NA) +
  geom_smooth(method = 'gam', formula = y ~ s(x, bs = 'cr')) +
  geom_hline(yintercept = 479866 * 0.0056 / 365, linetype = 2, color = 3, size = 1)

## Piura

temp <- full[full$provincia == "PIURA", ]
ds <- docomp("count", "pais", "fecha", dfr = temp, method = 'slow')

ggplot(ds, aes(fecha, pais)) +
  geom_point() +
  labs(x = "Fecha", y = "Número de fallecidos diarios",
       title = "Fallecidos diarios en la provincia de Piura (Piura)") + 
  ylim(0, NA) +
  geom_smooth(method = 'gam', formula = y ~ s(x, bs = 'cr')) +
  geom_hline(yintercept = 799321 * 0.0056 / 365, linetype = 2, color = 3, size = 1)

## San Román

temp <- full[full$provincia == "SAN ROMAN", ]
ds <- docomp("count", "pais", "fecha", dfr = temp, method = 'slow')

ggplot(ds, aes(fecha, pais)) +
  geom_point() +
  labs(x = "Fecha", y = "Número de fallecidos diarios",
       title = "Fallecidos diarios en la provincia de San Román (Puno)") + 
  ylim(0, NA) +
  geom_smooth(method = 'gam', formula = y ~ s(x, bs = 'cr')) +
  geom_hline(yintercept = 307417 * 0.0056 / 365, linetype = 2, color = 3, size = 1)

## Santa

temp <- full[full$provincia == "SANTA", ]
ds <- docomp("count", "pais", "fecha", dfr = temp, method = 'slow')

ggplot(ds, aes(fecha, pais)) +
  geom_point() +
  labs(x = "Fecha", y = "Número de fallecidos diarios",
       title = "Fallecidos diarios en la provincia de Santa (Ancash)") + 
  ylim(0, NA) +
  geom_smooth(method = 'gam', formula = y ~ s(x, bs = 'cr')) +
  geom_hline(yintercept = 435807 * 0.0056 / 365, linetype = 2, color = 3, size = 1)

## Sullana

temp <- full[full$provincia == "SULLANA", ]
ds <- docomp("count", "pais", "fecha", dfr = temp, method = 'slow')

ggplot(ds, aes(fecha, pais)) +
  geom_point() +
  labs(x = "Fecha", y = "Número de fallecidos diarios",
       title = "Fallecidos diarios en la provincia de Sullana (Piura)") + 
  ylim(0, NA) +
  geom_smooth(method = 'gam', formula = y ~ s(x, bs = 'cr')) +
  geom_hline(yintercept = 311454 * 0.0056 / 365, linetype = 2, color = 3, size = 1)

## Tacna

temp <- full[full$provincia == "TACNA", ]
ds <- docomp("count", "pais", "fecha", dfr = temp, method = 'slow')

ggplot(ds, aes(fecha, pais)) +
  geom_point() +
  labs(x = "Fecha", y = "Número de fallecidos diarios",
       title = "Fallecidos diarios en la provincia de Tacna (Tacna)") + 
  ylim(0, NA) +
  geom_smooth(method = 'gam', formula = y ~ s(x, bs = 'cr')) +
  geom_hline(yintercept = 306363 * 0.0056 / 365, linetype = 2, color = 3, size = 1)

## Trujillo

temp <- full[full$provincia == "TRUJILLO", ]
ds <- docomp("count", "pais", "fecha", dfr = temp, method = 'slow')

ggplot(ds, aes(fecha, pais)) +
  geom_point() +
  labs(x = "Fecha", y = "Número de fallecidos diarios",
       title = "Fallecidos diarios en la provincia de Trujillo (La Libertad)") + 
  ylim(0, NA) +
  geom_smooth(method = 'gam', formula = y ~ s(x, bs = 'cr')) +
  geom_hline(yintercept = 970016 * 0.0056 / 365, linetype = 2, color = 3, size = 1)

```

## 5. Evolución del número de fallecidos diarios por distrito (más de 300000 habitantes)

```{r distrito}

## Ate

temp <- full[full$distrito == "ATE", ]
ds <- docomp("count", "pais", "fecha", dfr = temp, method = 'slow')

ggplot(ds, aes(fecha, pais)) +
  geom_point() +
  labs(x = "Fecha", y = "Número de fallecidos diarios",
       title = "Fallecidos diarios en el distrito de Ate (Lima)") + 
  ylim(0, NA) +
  geom_smooth(method = 'gam', formula = y ~ s(x, bs = 'cr')) +
  geom_hline(yintercept = 599196 * 0.0056 / 365, linetype = 2, color = 3, size = 1)

## Callao

temp <- full[full$distrito == "CALLAO", ]
ds <- docomp("count", "pais", "fecha", dfr = temp, method = 'slow')

ggplot(ds, aes(fecha, pais)) +
  geom_point() +
  labs(x = "Fecha", y = "Número de fallecidos diarios",
       title = "Fallecidos diarios en el distrito de Callao (Lima)") + 
  ylim(0, NA) +
  geom_smooth(method = 'gam', formula = y ~ s(x, bs = 'cr')) +
  geom_hline(yintercept = 451260 * 0.0056 / 365, linetype = 2, color = 3, size = 1)

## Carabayllo

temp <- full[full$distrito == "CARABAYLLO", ]
ds <- docomp("count", "pais", "fecha", dfr = temp, method = 'slow')

ggplot(ds, aes(fecha, pais)) +
  geom_point() +
  labs(x = "Fecha", y = "Número de fallecidos diarios",
       title = "Fallecidos diarios en el distrito de Carabayllo (Lima)") + 
  ylim(0, NA) +
  geom_smooth(method = 'gam', formula = y ~ s(x, bs = 'cr')) +
  geom_hline(yintercept = 333045 * 0.0056 / 365, linetype = 2, color = 3, size = 1)

## Chorrillos

temp <- full[full$distrito == "CHORRILLOS", ]
ds <- docomp("count", "pais", "fecha", dfr = temp, method = 'slow')

ggplot(ds, aes(fecha, pais)) +
  geom_point() +
  labs(x = "Fecha", y = "Número de fallecidos diarios",
       title = "Fallecidos diarios en el distrito de Chorrillos (Lima)") + 
  ylim(0, NA) +
  geom_smooth(method = 'gam', formula = y ~ s(x, bs = 'cr')) +
  geom_hline(yintercept = 314241 * 0.0056 / 365, linetype = 2, color = 3, size = 1)

## Comas

temp <- full[full$distrito == "COMAS", ]
ds <- docomp("count", "pais", "fecha", dfr = temp, method = 'slow')

ggplot(ds, aes(fecha, pais)) +
  geom_point() +
  labs(x = "Fecha", y = "Número de fallecidos diarios",
       title = "Fallecidos diarios en el distrito de Comas (Lima)") + 
  ylim(0, NA) +
  geom_smooth(method = 'gam', formula = y ~ s(x, bs = 'cr')) +
  geom_hline(yintercept = 520450 * 0.0056 / 365, linetype = 2, color = 3, size = 1)

## Los Olivos

temp <- full[full$distrito == "LOS OLIVOS", ]
ds <- docomp("count", "pais", "fecha", dfr = temp, method = 'slow')

ggplot(ds, aes(fecha, pais)) +
  geom_point() +
  labs(x = "Fecha", y = "Número de fallecidos diarios",
       title = "Fallecidos diarios en el distrito de Los Olivos (Lima)") + 
  ylim(0, NA) +
  geom_smooth(method = 'gam', formula = y ~ s(x, bs = 'cr')) +
  geom_hline(yintercept = 325884 * 0.0056 / 365, linetype = 2, color = 3, size = 1)

## Puenta Piedra

temp <- full[full$distrito == "PUENTE PIEDRA", ]
ds <- docomp("count", "pais", "fecha", dfr = temp, method = 'slow')

ggplot(ds, aes(fecha, pais)) +
  geom_point() +
  labs(x = "Fecha", y = "Número de fallecidos diarios",
       title = "Fallecidos diarios en el distrito de Puente Piedra (Lima)") + 
  ylim(0, NA) +
  geom_smooth(method = 'gam', formula = y ~ s(x, bs = 'cr')) +
  geom_hline(yintercept = 329675 * 0.0056 / 365, linetype = 2, color = 3, size = 1)

## San Juan de Lurigancho

temp <- full[full$distrito == "SAN JUAN DE LURIGANCHO", ]
ds <- docomp("count", "pais", "fecha", dfr = temp, method = 'slow')

ggplot(ds, aes(fecha, pais)) +
  geom_point() +
  labs(x = "Fecha", y = "Número de fallecidos diarios",
       title = "Fallecidos diarios en el distrito de San Juan de Lurigancho (Lima)") + 
  ylim(0, NA) +
  geom_smooth(method = 'gam', formula = y ~ s(x, bs = 'cr')) +
  geom_hline(yintercept = 1038495 * 0.0056 / 365, linetype = 2, color = 3, size = 1)

## San Juan de Miraflores

temp <- full[full$distrito == "SAN JUAN DE MIRAFLORES", ]
ds <- docomp("count", "pais", "fecha", dfr = temp, method = 'slow')

ggplot(ds, aes(fecha, pais)) +
  geom_point() +
  labs(x = "Fecha", y = "Número de fallecidos diarios",
       title = "Fallecidos diarios en el distrito San Juan de Miraflores (Lima)") + 
  ylim(0, NA) +
  geom_smooth(method = 'gam', formula = y ~ s(x, bs = 'cr')) +
  geom_hline(yintercept = 355219 * 0.0056 / 365, linetype = 2, color = 3, size = 1)

## San Martín de Porres

temp <- full[full$distrito == "SAN MARTIN DE PORRES", ]
ds <- docomp("count", "pais", "fecha", dfr = temp, method = 'slow')

ggplot(ds, aes(fecha, pais)) +
  geom_point() +
  labs(x = "Fecha", y = "Número de fallecidos diarios",
       title = "Fallecidos diarios en el distrito de San Martín de Porres (Lima)") + 
  ylim(0, NA) +
  geom_smooth(method = 'gam', formula = y ~ s(x, bs = 'cr')) +
  geom_hline(yintercept = 654083 * 0.0056 / 365, linetype = 2, color = 3, size = 1)

## Santiago de Surco

temp <- full[full$distrito == "SANTIAGO DE SURCO", ]
ds <- docomp("count", "pais", "fecha", dfr = temp, method = 'slow')

ggplot(ds, aes(fecha, pais)) +
  geom_point() +
  labs(x = "Fecha", y = "Número de fallecidos diarios",
       title = "Fallecidos diarios en el distrito de Santiago de Surco (Lima)") + 
  ylim(0, NA) +
  geom_smooth(method = 'gam', formula = y ~ s(x, bs = 'cr')) +
  geom_hline(yintercept = 329152 * 0.0056 / 365, linetype = 2, color = 3, size = 1)

## Trujillo

temp <- full[full$distrito == "TRUJILLO", ]
ds <- docomp("count", "pais", "fecha", dfr = temp, method = 'slow')

ggplot(ds, aes(fecha, pais)) +
  geom_point() +
  labs(x = "Fecha", y = "Número de fallecidos diarios",
       title = "Fallecidos diarios en el distrito de Trujillo (La Libertad)") + 
  ylim(0, NA) +
  geom_smooth(method = 'gam', formula = y ~ s(x, bs = 'cr')) +
  geom_hline(yintercept = 314939 * 0.0056 / 365, linetype = 2, color = 3, size = 1)

## Ventanilla

temp <- full[full$distrito == "VENTANILLA", ]
ds <- docomp("count", "pais", "fecha", dfr = temp, method = 'slow')

ggplot(ds, aes(fecha, pais)) +
  geom_point() +
  labs(x = "Fecha", y = "Número de fallecidos diarios",
       title = "Fallecidos diarios en el distrito de Ventanilla (Lima)") + 
  ylim(0, NA) +
  geom_smooth(method = 'gam', formula = y ~ s(x, bs = 'cr')) +
  geom_hline(yintercept = 315600 * 0.0056 / 365, linetype = 2, color = 3, size = 1)

## Villa el Salvador

temp <- full[full$distrito == "VILLA EL SALVADOR", ]
ds <- docomp("count", "pais", "fecha", dfr = temp, method = 'slow')

ggplot(ds, aes(fecha, pais)) +
  geom_point() +
  labs(x = "Fecha", y = "Número de fallecidos diarios",
       title = "Fallecidos diarios en el distrito de Villa el Salvador (Lima)") + 
  ylim(0, NA) +
  geom_smooth(method = 'gam', formula = y ~ s(x, bs = 'cr')) +
  geom_hline(yintercept = 393254 * 0.0056 / 365, linetype = 2, color = 3, size = 1)

## Villa María del Triunfo

temp <- full[full$distrito == "VILLA MARIA DEL TRIUNFO", ]
ds <- docomp("count", "pais", "fecha", dfr = temp, method = 'slow')

ggplot(ds, aes(fecha, pais)) +
  geom_point() +
  labs(x = "Fecha", y = "Número de fallecidos diarios",
       title = "Fallecidos diarios en el distrito de Villa María del Triunfo (Lima)") + 
  ylim(0, NA) +
  geom_smooth(method = 'gam', formula = y ~ s(x, bs = 'cr')) +
  geom_hline(yintercept = 398433 * 0.0056 / 365, linetype = 2, color = 3, size = 1)

```
